臺灣新北地方法院刑事判決
110年度易字第1000號
公  訴  人  臺灣新北地方檢察署檢察官
被      告  李宗翰



上列被告因妨害自由案件，經檢察官提起公訴（110年度偵字第2
2498號），本院判決如下：
    主  文
甲○○犯恐嚇危害安全罪，處拘役貳拾日，如易科罰金，以新臺幣
壹仟元折算壹日。
    事  實
一、甲○○與丙○○前係夫妻，嗣於民國109年6月12日離婚，2人間
    屬家庭暴力防治法第3條第1款之家庭成員關係。嗣丙○○對甲
    ○○向本院家事庭聲請民事通常保護令，本院家事庭乃於109
    年9月26日送達調查通知書並檢附丙○○之聲請狀繕本與甲○○
    ，通知甲○○應於109年10月29日上午10時50分至本院家事庭
    開庭。詎甲○○於收受上開開庭通知書等文件後，心生不滿，
    竟基於恐嚇危害安全之犯意，於109年9月28日18時26分許，
    在新北市○○區○○街00號住處，以其行動電話連接網際網路，
    並以其本名「甲○○」使用臉書（facebook）之通訊軟體Mess
    enger傳送：「單子內容你寫我家暴？」、「你真行」、「
    那天你去一定回不到家，因為會有很多人在那等妳」等文字
    訊息予丙○○，以此加害丙○○生命、身體、自由之事恐嚇丙○○
    ，丙○○於閱覽上開訊息後心生畏佈，致生危害於安全。
二、案經丙○○訴請臺灣新北地方檢察署檢察官偵查起訴。
    理  由
一、關於證據能力之意見：
  ㈠、按被告以外之人於審判外之言詞或書面陳述，除法律有規
      定者外，不得作為證據，刑事訴訟法第159條第1項固有明
      文。惟被告以外之人於審判外之陳述，經當事人於審判程
      序同意作為證據，法院審酌該言詞陳述或書面陳述作成時
      之情況，認為適當者，亦得為證據；當事人、代理人或辯
      護人於法院調查證據時，知有上開刑事訴訟法第159條第1
      項不得為證據之情形，而未於言詞辯論終結前聲明異議者
      ，視為有前項之同意，刑事訴訟法第159條之5亦有明文。
      查本判決下列引用之被告以外之人於審判外之陳述，雖屬
      傳聞證據，惟因檢察官及被告於本院審判期日均同意具有
      證據能力（見110年度易字第1000號卷〔下稱易字卷〕第38
      頁），迄言詞辯論終結時亦均未聲明異議，本院審酌各該
      證據作成之情況，核無非法取證或證明力明顯偏低之瑕疵
      ，以之作為證據，應屬適當，依前揭法條規定，認均有證
      據能力。
  ㈡、次按刑事訴訟法第159條至第159條之5有關傳聞法則之規定
      ，乃對於被告以外之人於審判外之言詞或書面陳述之供述
      證據所為之規範；至非供述證據之書證、物證則無傳聞法
      則規定之適用，如該非供述證據非出於違法取得，並已依
      法踐行調查程序，即不能謂其無證據能力。查下列非供述
      證據，並無證據證明係出於違法取得之情形，復經本院依
      法踐行調查程序，自均有證據能力。
二、認定犯罪事實所憑之證據及認定之理由：
    訊據被告甲○○固坦承曾於上開時地以前揭方法傳送上述文字
    訊息予告訴人丙○○等情不諱，惟矢口否認有何恐嚇犯行，辯
    稱：被告並無加惡害於告訴人之犯意，係因不堪告訴人之債
    主至被告家中騷擾，因此告知告訴人有關債主會於告訴人出
    庭時到法院向其討債而已，至於債主欲以何種方式或於何時
    向其逼債，並非被告能事前知悉及掌控，更與被告無關；事
    實上被告並未通知告訴人之債權人，因此並無其他人到場等
    語。惟查：
　㈠上開事實，業據告訴人於檢察官偵訊及本院審理時指訴明確
    （見110年度他字第2378號卷〔下稱他2378號卷〕第8-9頁、易
    字卷第43-44頁），被告於偵查及本院審理時亦坦承其因收
    到本院家事庭開庭通知書等文件，知悉告訴人對其聲請保護
    令，遂於上開時地以前揭方法傳送上述文字訊息予告訴人等
    情在卷（見109年度偵字第34437號卷〔下稱偵34437號卷〕第8
    5頁、易字卷第36頁），並有被告傳送之上開文字訊息畫面
    列印資料、本院109年度家護字第2063號通常保護令事件109
    年10月29日上午10時50分調查通知書附聲請狀繕本已於109
    年9月26日送達被告住處之送達證書、本院家事庭109年度家
    護字第2063號通常保護令事件109年10月29日上午10時50分
    開庭之家事報到單、本院家事庭暴力事件被害人詢問通知書
    等影本各1紙附卷可稽（見偵34437號卷第32頁、易字卷第27
    -31頁）。又被告與告訴人於102年10月9日結婚，嗣於109年
    6月12日兩願離婚，有被告之個人戶籍資料1份在卷可考（見
    偵34437號卷第44頁）。本件被告之恐嚇行為，亦經本院家
    事庭法官認為屬家庭暴力行為，而依家庭暴力防治法第20條
    第1項規定，於109年12月8日核發109年度家護字第2063號民
    事通常保護令，禁止被告對告訴人實施身體或精神上不法侵
    害等行為，亦有該民事通常保護令影本1份在卷可參（見他2
    378號卷第14-16頁反面）。是被告與告訴人係前配偶關係，
    被告於收受本院家事庭開庭通知書等文件，因不滿告訴人對
    其聲請通常保護令，遂於上開時地以前揭方法傳送上述文字
    訊息予告訴人之事實，至為明確。
　㈡按刑法第305條恐嚇危害安全罪，其保護法益為個人意思決定
    之自由，亦即個人免於恐懼之自由，同時兼及個人生命、身
    體、自由、名譽及財產等安全。又恐嚇行為，只須以足使人
    心生畏怖之惡害告知他人，即足成立。查被告於收受本院家
    事庭之開庭通知書等文件後，因不滿告訴人對其聲請民事通
    常保護令，而傳送「單子內容你寫我家暴？」、「你真行」
    、「那天你去一定回不到家，因為會有很多人在那等妳」等
    文字訊息予告訴人時，並無隻字片語談及告訴人在外負債情
    形及債權人可能前往法院尋找告訴人等理性溝通辭句。觀諸
    被告所傳送之上開文字訊息，已明白表示告訴人如前往家事
    庭開庭將無法回家，該涵義包括被告可能會使用違法手段或
    糾眾加害告訴人之生命、身體及自由，客觀上自足使告訴人
    心生畏怖。況告訴人於偵查中陳稱：被告收到要開家暴庭的
    傳票，他就馬上用臉書的聊天軟體傳訊息給我，恐嚇我說讓
    我回不到家，這樣讓我很害怕，我現在每天出門都會很害怕
    等語（見2378號偵卷第9頁），且於本院審理時指稱：被告
    傳送上開訊息時，並沒有談到債權人的事，被告傳訊息說我
    那天去一定回不到家，我懷疑被告是不是要殺害我、綁架我
    ，因為被告一開始就指責我告他家暴、說我真行，後面就加
    上如果去開庭就回不到家，會有很多人在那邊等我的文字，
    所以我前後聯想會害怕等語（見易字卷第43頁），益徵被告
    之上開行為，係以加害告訴人生命、身體、自由之事恐嚇告
    訴人，使告訴人心生畏佈，致生危害於安全。
  ㈢綜上所述，被告之上開辯解應屬畏罪卸責之詞，不足採信；
    本案事證明確，被告之犯行應堪認定。
三、論罪之法律適用及量刑之審酌情形：
　㈠按家庭暴力防治法所稱之「家庭暴力」，係指家庭成員間實
    施身體或精神上不法侵害之行為，而所謂「家庭暴力罪」，
    則係指家庭成員間故意實施家庭暴力行為而成立其他法律所
    規定之犯罪，家庭暴力防治法第2條第1款、第2款分別定有
    明文。被告於行為時，與告訴人屬前配偶關係，其2人間具
    有家庭暴力防治法第3條第1款所定之家庭成員關係。
  ㈡核被告所為，係犯刑法第305條恐嚇危害安全罪。被告對告訴
    人為上開恐嚇行為，係屬對家庭成員實施精神上不法侵害之
    行為，而該當家庭暴力防治法所稱之家庭暴力罪，惟因家庭
    暴力防治法對於家庭暴力罪並無科處刑罰之規定，故僅依刑
    法第305條之罪名論科即可。公訴意旨漏未敘及被告之犯行
    屬家庭暴力罪，應予補充。再者，被告係於109年9月28日18
    時26分許，在新北市○○區○○街00號住處，以其行動電話連接
    網際網路，傳送上開訊息予告訴人，業據被告供明在卷（見
    易字卷第39頁），起訴書略載被告係於不詳地點，以不詳設
    備連網際網路傳送上開訊息，稍有未洽，併予更明。
  ㈢爰審酌被告於行為時係年滿53歲之成年人，有相當之智識程
    度與社會經驗，其與告訴人係前配偶關係，因不滿告訴人對
    其聲請通常保護令，未以理性態度處理，竟以通訊軟體Mess
    enger傳送上開加害告訴人生命、身體、自由之文字訊息以
    恐嚇告訴人，使告訴人心生畏懼，致生危害於安全，其犯後
    雖坦承傳送上開文字訊息予告訴人，惟未坦承犯行，亦未獲
    得告訴人之諒解，兼衡被告自陳其教育程度係高中肄業、目
    前從事自營業、家庭經濟勉持（見易字卷第42頁）等一切情
    狀，量處如主文所示之刑，並諭知如易科罰金之折算標準，
    以示懲儆。
　㈣末查被告傳送上開恐嚇訊息時所使用之行動電話1支，並未扣
    案，考量被告之犯行尚屬輕微，本案並無藉由剝奪被告所有
    之上開行動電話以預防並遏止再犯罪之必要性，爰不予宣告
    沒收。
據上論斷，應依刑事訴訟法第299條第1項前段，刑法第305條、
第41條第1項前段，刑法施行法第1條之1第1項，判決如主文。
本案經檢察官乙○○提起公訴、檢察官黃明絹到庭執行職務。
中　　華　　民　　國　　111 　年　　2 　　月　　23　　日
                  刑事第六庭    法　官  樊季康
以上正本證明與原本無異
如不服本判決應於送達後20日內向本院提出上訴狀
                                書記官　陳秀慧
中　　華　　民　　國　　111 　年　　2 　　月　　24　　日
附錄本案論罪科刑法條全文：
刑法第305條
以加害生命、身體、自由、名譽、財產之事恐嚇他人，致生危害
於安全者，處2年以下有期徒刑、拘役或9千元以下罰金。